【裁判字號】    95,簡上,1
【裁判日期】    950227
【裁判案由】    家暴傷害
【裁判全文】
臺灣嘉義地方法院刑事判決               95年度簡上字第1號
上  訴  人  甲○○
即  被  告
                      之3
上列上訴人因家庭暴力之傷害案件，不服本院嘉義簡易庭94年度
嘉簡字第1278號中華民國94年11月15日第一審判決（臺灣嘉義地
方法院檢察署檢察官聲請簡易判決處刑案號：94年度偵字第5947
號），提起上訴，本院管轄之第二審合議庭判決如下：
    主  文
原判決撤銷。
甲○○傷害人之身體，處有期徒刑參月，如易科罰金，以參佰元
折算壹日。
    事  實
一、甲○○與乙○為夫妻，其間具有家庭暴力防治法第3條第1款
    所定之家庭成員關係。甲○○因乙○離家出走而廣貼告示尋
    人，後於民國94年8月22日上午7時30分許稍早，在臺北縣板
    橋市○○路與三民路口附近建築工地覓得乙○，甲○○為達
    強令乙○隨同返家之目的，基於強制及傷害之故意，拉扯推
    擠抗拒不從之乙○乘上其所駕駛之車牌號碼5495-JB號自用
    小客車，嗣更於上開車輛途經同縣市○○路○段時，在車內
    徒手毆打乙○，以此等強暴方式違反乙○意願，使其行無義
    務之事，並造成乙○受有前胸、右上臂、右前臂、右大腿及
    右膝挫傷等傷害。
二、案經乙○訴由嘉義縣警察局水上分局報告臺灣嘉義地方法院
    檢察署檢察官偵查後聲請簡易判決處刑。
    理  由
一、訊據被告甲○○固坦承於前揭時地，因告訴人乙○不欲上車
    隨同返家之故，拉扯推擠告訴人上車（見警卷第5頁；偵卷
    第10頁；本院上訴審卷第26頁、第27頁、第41頁、第43頁）
    ，惟矢口否認強制及傷害犯行，辯稱：伊不是故意找乙○麻
    煩，祇是要帶她回來，因乙○偷錢離家出走一年多，又不願
    意跟伊回家，所以才推她上車，伊未打乙○，她身體之傷害
    ，是自己在板橋工地打工所造成的，伊不知道乙○會去警局
    告伊，乙○受傷後數日才驗傷告伊，顯然不實在云云。
二、經查：
 (一) 被告前揭強制及傷害犯行，據告訴人指訴歷歷，並提出財團
    法人長庚紀念醫院嘉義分院出具載明前揭傷勢之診斷證明書
    1紙佐證，初已與被告供承違反告訴人意願拉扯推擠告訴人
    上車之情吻合，所指並非無稽。而歷來警詢及偵訊時，就告
    訴人之傷勢質諸被告，給予辯明之機會，被告未否認犯行，
    反迭次陳稱「（要旨：告訴人指訴你毆打她？）我要拉她上
    車拉扯中她受傷的」、「（你推拉乙○，乙○是否有受傷？
    ）可能是我的指甲擦到她的表皮」、「（為何乙○的身體會
    受傷？）我用手抓乙○的身體，可能是我的指甲摳到乙○身
    體」、「（你推乙○上車有無傷害到她？）有可能在抓她的
    時候指甲弄到她」等語明確（見警卷第5頁；偵卷第10頁；
    本院上訴審卷第44頁），顯見告訴人之指訴並非誣攀。
 (二) 被告歷來供承因其行為造成告訴人傷害之情節，業如前述，
    其嗣雖翻供以告訴人因從事土木泥水粗重工作受傷置辯，另
    陳稱：尋得告訴人歸來後，僅因告訴人血壓高、月經沒來之
    症況帶告訴人就醫云云。姑不論被告上開辯解，未佐以任何
    事證，謂從事土木泥水粗工往往受傷，已難憑採。再者，倘
    告訴人果因工作受傷，則被告帶同告訴人就醫時，何以不知
    告訴人此般傷勢？經檢察官提示前揭診斷證明書訊究此疑義
    ，被告隨即改口供陳「剛才講錯了，我可能有帶她去看傷的
    身體的病情」云云（見偵卷第10頁），足見被告每隨訴訟之
    進展設詞抗辯，然左支右絀窮於應付之窘情灼然，揆諸告訴
    人傷勢遍及胸、臂、腿、膝等部位，告訴人指訴遭被告毆打
    ，以及被告強制告訴人上車同行之情，核與案發當時之情境
    吻合，顯為真實。被告所辯游移反覆，連同關於告訴人數日
    後始驗傷提告之爭執，均要為脫罪之詞，委無可採。本件事
    證明確，被告犯行洵堪認定，應予依法論科。
三、核被告對告訴人所為之強制及傷害行為，係犯刑法第304條
    第1項以強暴使人行無義務之事罪及第277條第1項之傷害罪
    ，且為家庭暴力防治法第2條第2項定義之家庭暴力罪。被告
    所犯上開罪名，有方法結果之牽連關係，應依牽連犯規定，
    從一重以傷害罪論處。本件原僅就被告家庭暴力之傷害犯行
    聲請簡易判決處刑，與起訴有同一之效力，然檢察官就犯罪
    事實一部起訴者，其效力及於全部。關於被告前揭強制犯行
    ，與原起訴部分為牽連犯之裁判上一罪關係，屬單一案件，
    據蒞庭實行公訴之檢察官於審判中擴張，本院自應併予審判
    。
四、原審認定被告家庭暴力之傷害犯行明確，而予論罪科刑，固
    非無見，惟疏未審究被告所牽連觸犯之強制罪，認事用法容
    未臻妥適。被告上訴意旨否認犯罪，猶執陳詞指摘原判決不
    當，雖無可採，然原判決既有未就單一案件之部分犯行一併
    審理之違誤，即屬無可維持，應由本院撤銷改判。爰審酌被
    告之素行、生活暨家庭狀況，犯罪之動機、手段、目的、所
    造成之損害及犯後態度等一切情狀，量處如主文第2項所示
    之刑，並諭知易科罰金之折算標準，以資儆懲。
據上論斷，應依刑事訴訟法第455條之1第1項、第3項、第369條
第1項前段、第364條、第299條第1項前段，刑法第277條第1項、
第304條第1項、第55條、第41條第1項前段，罰金罰鍰提高標準
條例第1條前段、第2條，判決如主文。
本案經檢察官陳美君到庭執行職務。
中    華    民    國    95    年    2     月    27    日
              刑事第五庭  審判長法  官    林信旭
                                法  官    蘇姵文
                                法  官    蔡憲德
上列正本證明與原本無異。
本件不得上訴。
中    華    民    國    95    年    2     月    27    日
                                書記官    楊福源
附錄本案論罪科刑法條
刑法第277條第1項
  傷害人之身體或健康者，處3年以下有期徒刑、拘役或1千元以
  下罰金。
刑法第304條第1項
  強暴、脅迫使人行無義務之事或妨害人行使權利者，處3年以
  下有期徒刑、拘役或300元以下罰金。


司法院資訊處製作；財團法人民間司法改革基金會備份。
